【裁判字號】    90,訴,79
【裁判日期】    900413
【裁判案由】    違反槍砲彈藥刀械管制條例
【裁判全文】
臺灣雲林地方法院刑事判決                              九十年度訴字第七九號
    公  訴  人  臺灣雲林地方法院檢察署檢察官
    被      告  乙○○
    指定辯護人  本院公設辯護人甲○○
右列被告因違反槍砲彈藥刀械管制條例案件，經檢察官提起公訴（九十年度偵字第四
九五號），本院判決如左：
    主  文
乙○○未經許可，製造其他可發射子彈具有殺傷力之手槍，未遂，處有期徒刑貳年，
併科罰金新台幣伍萬元，罰金如易服勞役，以新台幣玖佰元即銀元參佰元折算壹日。
緩刑伍年。
扣案之手槍壹支，沒收之。
    事  實
一、乙○○因好奇心作用，於民國（下同）八十九年十二月二十五日，在臺北縣三重
    市○○路某玩具店，以新台幣（下同）一萬元之價格購買未具殺傷力之仿貝瑞塔
    （BERETTA）九二型玩具槍一支、子彈空殼六枚及子彈底火一百枚。嗣於翌日（
    二十六日），在雲林縣崙背鄉○○村○○路一七二之二號家中，以家中之螺絲起
    子欲戳開槍管中阻鐵，而著手改造槍枝，惟因為戳不通，又改以家中電鑽鑽該阻
    鐵，仍然鑽不開，即放棄繼續改造，而未遂。嗣於九十年一月二十五日十五時許
    ，由警方持搜索票到乙○○家中搜索，扣得未具殺傷力之手槍一支、未具殺傷力
    的子彈六個、底火一百個，及工具螺絲起子、電鑽一隻。
二、案經雲林縣警察局西螺分局移送台灣雲林地方法院檢察署檢察官偵查起訴。
    理  由
一、被告乙○○對右揭事實坦白承認，且有未完成之手槍一支扣案可稽。而扣案手槍
    經鑑定認為槍管內具阻鐵，無法發射子彈，經鑑定結果均尚不具殺傷力，有內政
    部警政署刑事警察局九十年二月六日刑鑑一字第一０九六五號鑑定函一紙附偵查
    卷可稽。被告未經許可製造可以發射金屬或子彈具有殺傷力之手槍，事證明確，
    犯行足堪認定。
二、核被告之行為，係犯槍砲彈藥刀械管制條例第十一條第五項、第一項之製造可發
    射子彈具殺傷力之槍枝未遂罪。其持有之低度行為，應為製造之高度行為所吸收
    ，不另論罪。公訴意旨雖認係犯同條例第十條第一項、第四項之改造及持有改造
    模型槍罪。惟查該條例第十條所稱之「模型槍」，係指：原設計非供殺敵、獵物
    ，而使用特殊（空包）子彈，可供田徑比賽起始信號或供以嚇退野獸或供射擊訓
    練（因具後作力，可模擬真槍，以磨練射手持槍之穩定性）等用途之金屬材質「
    槍枝」，非一般廠商為供觀賞或作樣品所製造之各類「槍枝模型」，亦非為市售
    之各類「玩具槍」。而槍砲彈藥刀械管制條例第十一條之「其他可發射金屬或子
    彈具有殺傷之各式槍枝」，係指：改造模型槍以外經製造、改造具殺傷力之其他
    槍枝（以玩具槍改造並具殺傷力者亦屬之），此分別有內政部警政署八十五年十
    二月十一日八五警署保字第八八二四四號、內政部警政署刑事警察局八十五年十
    二月二十七日刑鑑字第七八０一九號等函釋甚明（參閱辯護狀所附司法院第三
    十八期司法業務研究會資料）。本件被告所改造之槍枝，僅是一般玩具槍公司所
    製造之玩具槍枝而已，並非合法廠商所產製之模型槍，應係屬槍砲彈藥刀械管制
    條例第十一條之「其他可發射金屬或子彈具有殺傷力之各式槍枝」。起訴法條容
    有錯誤，應予變更。又被告已著手於犯罪行為之實行而未完成，為未遂犯，依刑
    法第二十六條前段減輕其刑。經查被告於七十八年至八十年間，雖有少年麻藥、
    殺人未遂之記錄，經交付保護管束及宣告緩刑，而緩刑期間已滿未再犯罪，在八
    十年至九十年間，並無其他刑事犯罪紀錄，均有臺灣高等法院被告全國前案紀錄
    表附卷可稽。顯見被告除少年時期不懂事犯下錯誤外，十年來均已改過向善，不
    再有類似暴力犯行。而被告只有小學畢業，教育程度不高，使用改造之螺絲起子
    及電鑽工具，為家中平常物品，並非精良之改造工具，顯見被告並非真正職業性
    慣犯，又遭遇挫折即已放棄繼續改造，未再繼續犯行，顯見其並非真正有意持以
    犯罪，惡性尚輕，僅因一時好奇而誤觸重典，犯罪情節確有值得憫恕之處。本院
    認為若科以法定最低刑度，仍嫌過重，罪刑並不相當，故依刑法第五十九條酌減
    其刑。爰審酌被告出於好玩而改造之動機，且偵審中均坦白承認錯誤，並在警方
    搜索時主動配合交出槍械，業據證人西螺分局警員林學松到庭結證屬實，足見被
    告犯後態度良好，深具悔意，槍枝不具殺傷力，所生之危害不大等一切情狀，量
    處如主文所示之刑。併科新台幣五萬元，以示懲儆。另諭知罰金如易服勞役，以
    新台幣九百元即銀元三百元折算一日。又被告前少年案件之緩刑宣告已經期滿，
    刑之宣告已經失效。其犯罪後已深知悔悟，本院認其經此審判過程後，當益知警
    惕，應無再犯之虞，因認其所宣告之刑，以暫不執行為適當，併予宣告緩刑五年
    ，以勵來茲而啟自新。扣案之手槍一支因不具殺傷力而非違禁物，但為被告所有
    並為犯罪之工具，應依刑法第三十八條第一項第二款沒收之。而扣案工具螺絲起
    子及電鑽各一支，為被告自家中取得，應為被告父親所有，爰不宣告沒收。末查
    扣案子彈空殼六顆、底火一百個，並非改造手槍之工具或犯罪所得，亦不具殺傷
    力而非違禁物，應由檢察官另行處理。
三、按槍砲彈藥刀械管制條例第十九條第一項規定：「犯第七條、第八條、第十條、
    第十一條、第十二條第一項至第三項、第十三條第一項至第三項之罪，經判處有
    期徒者，應於刑之執行完畢或赦免後，令入勞動場所，強制工作，其期間為三年
    。」，此規定業經司法院大法官會議釋字第四百七十一號解釋，認「此項規定不
    問對行為人有無預防矯治其社會危險性之必要，一律宣付強制工作三年，限制其
    中不具社會危險性之受處分人之身體、自由部分，其所採措施與所欲達成預防矯
    治之目的及所需程度，不合憲法第二十三條所定之比例原則。犯上開條例第十九
    條所定之罪，不問對行為人有無預防矯治其社會危險性之必要，一律宣付強制工
    作三年之部分，與本解釋意旨不符，應自本解釋公布之日起不予適用」，且被告
    僅係出於好奇之動機改造玩具手槍，遭遇阻礙即已放棄未再繼續犯行，更未恃以
    犯罪，十年來又無犯罪記錄，本院認所具社會危險性甚小，無諭知於刑之執行完
    畢或赦免後令入勞動場所強制工作之必要，併此敘明。
四、據上論斷，應依刑事訴訟法第二百九十九條第一項前段、第三百條、槍砲彈藥刀
    械管制條例第十一條第三項、第一項、刑法第十一條前段、第二十六條前段、第
    三十八條第一項第二款、第四十二條第二項、第五十九條，罰金罰鍰提高標準條
    例第二條，現行法規所定貨幣單位折算新台幣條例第二條，判決如主文。
本案經檢察官黃裕峰到庭執行職務
中       華       民       國     九十      年     四     月    十三    日
                                    臺灣雲林地方法院刑事第一庭
                                        審判長法官  康  樹  正
                                              法官  侯  廷  昌
                                              法官  葉  明  松
右正本證明與原本無異。
如不服本判決，應於判決送達後十日內向本院提出上訴狀( 應附繕本 )。
                                            書記官  陳  善  永
中       華       民       國     九十      年     四     月    十三    日
槍砲彈藥刀械管制條例第十一條第一項、第三項
未經許可，製造、販賣或運輸第四條第一款所稱其他可發射金屬或子彈具有殺傷力之
各式槍砲者，處五年以上有期徒刑，併科新臺幣一千萬元以下罰金。
意圖供自己或他人犯罪之用，而犯前二項之罪者，處無期徒刑或七年以上有期徒刑，
併科新臺幣一千萬元以下罰金。


司法院資訊處製作；財團法人民間司法改革基金會備份。
